臺灣高等法院臺中分院刑事裁定　　　　 96年度交抗字第437號
抗　告　人
即受處分人　甲○○
上列抗告人因違反道路交通管理處罰條例案件，不服臺灣臺中地
方法院中華民國96年5月3日所為裁定（96年度交聲字第233號）
提起抗告，本院裁定如下:
    主  文
抗告駁回。
    理  由
一、原裁定意旨略以：(一)、本交通事件原受處分人陳結男騎乘異
    議人所有之車牌號碼PL5-319號重型機車，於民國（以下同
    ）94年11月24日9時55許，行經臺中縣烏日鄉○○路○段處，
    因「闖紅燈、無照駕駛」之違規行為，經臺中縣烏日分局警
    員依道路交通管理處罰條例第53條、第21條第1項第1款當場
    舉發上揭違規事實，並掣開編號中縣警交字第HB0000000號
    舉發違反道路交通管理事件通知單移送原處分機關處理，原
    處分機關以受處分人未於期限內到案，遂於95年5月26日以
    中監稽違字第裁60-HB0000000號裁決書處裁處罰鍰新臺幣14
    100元。
    (二)、原聲明異議意旨略以：聲明異議人所有車牌號碼PL5-31
    9號重型機車於94年12月9日由異議人之子出借受處分人陳結
    男，豈知陳結男竟為無照駕駛之人，且違規闖紅燈，遭員警
    查獲當場開立舉發單，並查扣異議人所有機車之車牌，嗣異
    議人向交通主管機關請求回復車牌，該機關以陳結男未依法
    繳清罰款為由拒絕，致異議人所有之機車長期無法使用，懇
    請撤銷原裁決處分。
    (三)、按受處分人，不服道路交通管理處罰條例第8條之主管
    機關所為之處罰，得於接到裁決之翌日起20日內，向管轄地
    方法院聲明異議，道路交通管理處罰條例第87條第1項定有
    明文。又道路交通管理案件處理辦法第18條規定：交通法庭
    認聲明異議不合法律上之程式者，應以裁定駁回之。
    (四)、經查：本件違反道路交通管理處罰條例案件之受處分人
    係「陳結男」，又違反道路交通管理事件裁決書上所載受處
    分人亦係「陳結男」，而聲明異議人卻為「甲○○」，觀之
    卷附之舉發違反道路交通管理事件通知單、違反道路交通管
    理事件裁決書及異議人甲○○聲明異議狀各1份可明，是異
    議人既非受處分人甚明。揆諸上揭說明，異議人既非受處分
    人，自與聲明異議之規定不合，況且本件原處分機關於95年
    5月26日所為之裁決（中監違字第裁60-ＨＢ0000000號裁決
    書）係於95年6月1日合法送達予受處分人陳結男，異議人遲
    至96年3月3日提出本件異議，亦已逾上揭20日之異議期間故
    本件異議為不合法律上之程式，應予駁回。
二、抗告意旨略以：(一)、本件違反道路交通管理處罰條例案件，
    其行為人雖為第3人陳結男，惟抗告人所有車牌號碼PL5-319
    號機車，於第3人陳結男違規闖紅燈，遭員警查獲並開立編
    號HB-0000000號舉發單時，亦隨同遭查扣上開機車之車牌，
    從而，就上開機車車牌遭查扣而言，抗告人亦屬違反道路交
    通管理事件之受處分人，原審法院對此未予詳查，而有所誤
    認。
    (二)、再者，若如原審裁定所認「本件異議人非受處分人」，
    則是否認抗告人所有上開機車並無任何違規事項，原處分機
    關即不得擅查扣（應為扣留）抗告人所有機車之車牌，否則
    即有逾越裁量權之嫌。況原處分機關就所指違規情事，業已
    對行為人陳結男為裁罰，原處分機關現駁回抗告人之申請回
    復車牌，無異就同一事件，重覆對抗告人為處罰，明顯已違
    反行政罰第24條之一事不二罰原則，且有違行政法禁止不當
    聯結原則（利用查扣抗告人所有機車車牌，間接逼迫抗告人
    處理第3人陳結男之交通罰款）等語。
三、經查：
    (一)、按「受處分人，不服道路交通管理處罰條例第8條之主
    管機關所為之處罰，得於接到裁決之翌日起20日內，向管轄
    地方法院聲明異議。」，道路交通管理處罰條例第87條第1
    項定有明文。又道路交通管理案件處理辦法第18條規定：「
    交通法庭認聲明異議不合法律上之程式者，應以裁定駁回之
    。」，再「【汽車駕駛人】，有左列情形之一者，處新臺幣
    6千元以上1萬2千元以下罰鍰，並當場禁止其駕駛及【扣留
    其車輛牌照】：一、未領有駕駛執照駕車者。」，本件行為
    時之道路交通處罰條例第21條第1項定有明文。是上開執行
    交通事件之警員於製發本件交通事件違規單後將上開機車之
    車牌予以扣留自屬有據。
    (二)、本件違反道路交通管理處罰條例案件之受處分人係陳結
    男，此於前開臺中縣警察局製發之編號中縣警交字第HB0000
    000違反道路交通管理事件通知單、交通部公路總局臺中區
    監理所製發之編號中監違字第裁60-HB0000000號違反道路交
    通管理事件裁決書上所記載受處分人為陳結男甚明，而抗告
    人於卻於原審以聲明異議人之身份聲明異議，此為抗告人於
    聲明異議、抗告狀內所載明，此顯與上開規定得為聲明異議
    人為受處分人之規定不符。是抗告人既非上開交通違規事件
    之受處分人而於原審聲明異議，自與聲明異議之規定不合。
    另本件原處分機關於95年5月26日所為之裁決（中監違字第
    裁60-HB0000000號裁決書）係於95年6月1日合法送達予受處
    分人陳結男，抗告人遲至96年3月3日提出本件異議，亦已逾
    上揭20日之異議不變期間。是原裁定意旨以抗告人非前開交
    通事件之受處分人，不具聲明異議人之資格，且提起聲明異
    議亦已逾聲明異議20日之不變期間，以抗告不合程式為由予
    以駁回，自無不當，抗告人仍執同一事由，提起抗告，自無
    理由，應予駁回。
四、據上論結，應依道路交通案件處理辦法第26條、刑事訴訟法
    第412條，裁定如主文。
中　　華　　民　　國　　96　　年　　6 　　月　　5 　　日
            刑事第三庭    審判長法　官　王  增  瑜
                                法　官  蔡  紹  良
                                法　官  梁  堯  銘
上列正本證明與原本無異。
不得再抗告。
                                書記官  陳  麗  玉
中　　華　　民　　國　　96　　年　　6　　月　　6 　　日
